臺灣高等法院民事裁定
111年度聲字第334號
聲  請  人  李建學  

上列聲請人因與張佩佩間債務人異議之訴等事件（本院111年度
上字第414號），聲請承審法官迴避，本院裁定如下：
    主  文
聲請駁回。
    理  由
一、聲請人主張：伊與第三人張佩佩間於民國109年8月9日所簽
    訂不動產買賣契約書（下稱買賣契約），因未備齊簽約款新
    臺幣（下同）300萬元，故開立面額290萬元之本票（下稱系
    爭本票）連同現金10萬元作為簽約款交付張佩佩。惟買賣契
    約業已失效，張佩佩執以聲請強制執行之系爭本票債權即不
    存在。伊爰以張佩佩為被告，向臺灣臺北地方法院（下稱臺
    北地院）以110年度訴字第2840號事件（下稱本案訴訟）求
    為確認系爭本票債權不存在，並提起債務人異議之訴撤銷同
    法院110年度司執字第20915號強制執行程序。臺北地院就本
    案訴訟為伊勝訴判決，張佩佩（以下以「上訴人」代稱）不
    服向本院提起上訴，並經本院以111年度上字第414號事件進
    行審理程序，由法官范明達承審調查。詎法官范明達於111
    年7月12日準備程序期日逕行糾正上訴人律師沒收系爭本票
    之依據為買賣契約第12條，顯係當場教授上訴人律師如何進
    行訴訟。復又詢問伊，是否要支付該300萬元簽約款的前提
    雙方才簽約？該詢問顯與買賣雙方須談定總價後才進行簽約
    之常情不符，顯係設有陷阱誘導讓伊誤答，主觀明顯偏頗對
    造，致伊心生畏懼。復直言「一審這樣判決不公平」、「違
    約金通常15%都不為過」等語，讓上訴人律師藉此迎合：「
    對啊，這違約金才7%」等語。並以貌似責唸，實則教導上訴
    人律師方式謂：「怎麼會是用第17條呢？應該都用第12條，
    回去再具狀上來」等語。法官范明達明顯表態，且對伊已形
    成不利之心證，執行本案訴訟職務有偏頗之虞等情。爰依民
    事訴訟法第33條第1項第2款規定，聲請迴避。
二、按當事人如認法官執行職務有偏頗之虞，且迴避之原因發生
    在其聲明或陳述之後，固得依民事訴訟法第33條第1項第2款
    、第2項但書之規定聲請迴避。惟該條所指執行職務有偏頗
    之虞，係指法官對於訴訟標的有特別利害關係，或與當事人
    之一造有密切之交誼，或有其他情形客觀上足疑其為不公平
    之審判者而言，若無以上客觀可疑事由，法官審理訴訟事件
    縱就當事人聲明之證據不為調查、指揮訴訟欠當，均不能認
    其執行職務有偏頗之虞（最高法院27年渝抗字第304號、69
    年台抗字第457號判例意旨可供參照）。本件聲請人並未敘
    明法官范明達就訴訟標的有何特別利害關係，或與相對人有
    何密切交誼，客觀上已難認法官范明達將為不公平之審判。
三、再者，聲請人指稱法官范明達糾正上訴人律師沒收系爭本票
    之依據，且逕要求上訴人律師更正後再行具狀，執行職務即
    有偏頗云云。惟按受命法官於準備程序應注意令當事人就訴
    訟關係之事實及法律為適當完全之辯論。並應向當事人發問
    或曉諭，令其為事實上及法律上陳述、聲明證據或為其他必
    要之聲明及陳述；其所聲明或陳述有不明瞭或不完足者，應
    令其敘明或補充之，此參以民事訴訟法第199條第1項、第2
    項、第272條第1項規定即明，法官范明達之糾正及要求另行
    具狀等行止縱屬實，亦係訴訟上之闡明行為，並無違誤。至
    聲請人指述上開闡明行係過度行使云云。惟查，當日筆錄僅
    記載：「法官：上訴人、主張沒收三百萬元，是依系爭買賣
    契約第12條第2項之約定?」；上訴人訴訟代理人回覆：「再
    具狀」等語，並無闡明過度情節。且聲請人在該期日並未就
    法官范明達之闡明行為當庭表示異議，此經本院調閱本案訴
    訟卷宗查明無訛（本院111年度上字第414號卷宗第77頁），
    難認法官范明達有何過度闡明，實施職務偏頗情事。
三、聲請人復以法官范明達詢問「是否要支付該300萬元簽約款
    的前提雙方才簽約？」，違反簽約常情，顯誘導伊為誤答，
    主張有明顯偏頗對造之舉止云云。然查，法官范明達當日提
    問內容為：「兩造是否約定必須給付簽約款三百萬元才簽約
    ？」，有上開筆錄足按（同卷宗第77頁），係對兩造同時發
    問，難謂有何刻意對聲請人施以誘導之情。況聲請人於本案
    訴訟起訴時主張係為支付「簽約款」，始簽發系爭本票連同
    現金10萬元交付上訴人，有臺北地院本案訴訟判決可參（同
    卷宗第6頁），上開問題應合於簽約款之定義，並無異常。
    聲請人僅以法官范明達詢問內容與其認知不符，即謂該詢問
    即有偏頗之虞云云，顯有誤會。　
四、聲請人另以法官范明達曾謂「一審這樣判決不公平」、「違
    約金通常15%都不為過」等偏頗話語云云，執為迴避之理由
    。然上開語句並未記載於筆錄內，有該筆錄足按（見同卷宗
    第73至78頁），且聲請人未詳為說明法官范明達為何出此言
    ，亦未為何釋明。該部主張，顯屬聲請人主觀臆測，自未可
    取。依上揭說明，聲請人之聲請尚屬無據，應予駁回。
五、據上論結，本件聲請為無理由，爰裁定如主文。
中　　華　　民　　國　　111 　年　　8 　　月　　15　　日
                  民事第六庭    
                      審判長法  官  周美雲
                            法  官  游悅晨
                            法  官  古振暉
正本係照原本作成。
如不服本裁定，應於收受送達後10日內向本院提出抗告狀，並應
繳納抗告費新臺幣１千元。
中　　華　　民　　國　　111 　年　　8 　　月　　16　　日
  
　  　　　　　　　　　　　　書記官  廖逸柔